# 股权分置流通权在合并报表列示什么最合适？

提问人：我爱新视野 时间：2010-05-04 17:08:39
母公司有一家上市子公司，母公司 2009 年期末股权分置流通权余额 500 万元，根据 2007 年 2 月 6 日财政部-企业会计准则实施问题专家工作组意见第六点，将股权分置流通权余额转入长期股权投资成本，故首次执行日（ 2009 年 1 月 1 日）长期股权投资成本为25,000元，在 2009 年合并报表期初数时，抵消完母公司对上市公司的股权投资后，还会剩下原来结转的股权分置流通权的余额，目前我们在实务中有两种处理方式， 1 、在合并报表中仍放在长期股权投资中反映?2、在合并资产负债表中作为“其他非流动资产”列示，并在附注中披露其性质。请问,版主您认为放在哪个报表项目中列示最合适？放在不同的报表项目中是否有差异？

回答人：chenyiwei
回复 藤椅 我爱新视野 的帖子在合并报表层面，不应再出现对合并子公司的长期股权投资，因为应当已经抵消干净。 另外需要注意：从上市公司的控股股东角度看，股权分置改革实际上是上市公司的两大股东阵营之间的利益调整（采用“相关股东会议”机制，而不是股东大会机制），通过非流通股股东向流通股股东支付一定对价的方式，换取原非流通股的流通权。对于最常见的“送股”、“送现金”等对价方式而言，与上市公司本身并无关系。因此，对于对上市公司具有控制权的非流通股股东而言，其向流通股股东（在其合并报表层面体现为少数股东）支付对价的行为，在其合并报表层面实际上是一项权益性交易。如果股权分置改革发生在 2008 年或以后年度，则控股股东在其合并报表中应按照财会便[2009]14号规定的权益性交易处理原则，调整合并报表层面的资本公积等股东权益项目，不应在合并报表层面确认为一项资产。

回答人：chenyiwei
如前面我所提到的，股权分置改革实际上是作为上市公司控股股东的集团以及其他非流通股股东向流通股股东让渡部分经济利益，以获取其所持上市公司股票流通权的交易。所以，对于对上市公司具有控制权的非流通股股东而言，在其合并报表层面，是合并集团与上市子公司的少数股东（流通股股东）之间的一项权益性交易，适用权益性交易的处理原则。但由于解释 2 号和财会便[2009]14号规定的原则不追溯既往，所以对于 2008 年前已经完成股权分置改革的上市公司的控股股东而言，其在合并报表层面可以延续以往的处理方法。 至于《上市公司执行企业会计准则监管问题解答》[2009年第 2 期]所提到的处理方法，是有特定背景的，因为大股东向上市公司捐赠作为权益性交易是在 2008 年才正式由监管部门明确下来的（在此之前，尽管原理上应当这样处理，但是一直不明确），所以有一些ST类上市公司在 2007 年年报中将其计入收益并且靠此摘帽，如果对这种情况也要求追溯调整，则不利于证券市场稳定。基于这一特定考虑，才有了《上市公司执行企业会计准则监管问题解答》[2009年第 2 期]中的这一规定，但这一规定因其背景特殊，适用范围自然也有限，并且所涉及的股改对价形式涉及控股股东对上市公司捐赠，已经不单纯是两大股东阵营之间的交易，而且很关键的一点是：《上市公司执行企业会计准则监管问题解答》[2009年第 2 期]所讨论的是上市公司层面的处理，不是其控股股东合并报表层面的处理。

回答人：chenyiwei
回复 9 楼 tony868lamy 的帖子当时与财政部会计司有关人士口头确认过，财会便[2009]14号自 2008 年 1 月 1 日起在执行新准则的企业执行。控股股东如在 2009 年 1 月底就完成 2008 年年报编制的，可在 2009 年 3 月编制月报时进行会计政策变更调整。

回答人：chenyiwei
回复 11 楼 tony868lamy 的帖子即使是 2007 年或以前年度完成股权分置改革产生的流通权，按当时的规定可列报为资产的，也应当列报为“其他非流动资产”。这不符合商誉的定义。

回答人：chenyiwei
回复 13 楼 tony868lamy 的帖子即使在解释 2 号生效前，按当时的 2007 年 2 月 1 日《企业会计准则实施问题专家工作组意见》，对收购少数股权采用“混合观”处理从而产生商誉的，也是基于收购少数股权（在子公司中的权益份额增加）。而股权分置改革中最常见的对价支付形式是“送股”，即控股股东将其原先持有的一部分上市公司非流通股无偿让渡给流通股股东，在改革后控股股东在上市公司中的股权比例是下降的，所以不是收购少数股权的交易，也不应有商誉产生。